臺灣新竹地方法院民事判決  
110年度原訴字第3號
原      告  臺灣新竹地方檢察署

法定代理人  郭永發  
訴訟代理人  吳俊賢  
被      告  許明華  


上列當事人間償還犯罪被害補償金事件，本院於民國110年9月2
日辯論終結，判決如下：
    主  文
被告應給付原告新臺幣壹佰零貳萬參仟肆佰伍拾捌元，及自民國
一一○年一月二十七日起至清償日止，按年息百分之五計算之利
息。
訴訟費用由被告負擔。
    事實及理由
壹、程序方面：
一、按債務人對於支付命令於法定期間提出異議者，支付命令失
    其效力，以債權人支付命令之聲請，視為起訴或聲請調解。
    訴訟標的對於共同訴訟之各人，必須合一確定者，共同訴訟
    人中一人之行為有利益於共同訴訟人者，其效力及於全體；
    不利益者，對於全體不生效力。連帶債務人中之一人受確定
    判決，而其判決非基於該債務人之個人關係者，為他債務人
    之利益，亦生效力，民事訴訟法第519 條、第56條第1 項第
    1 款、民法第275 條分別定有明文。準此，求償連帶債務，
    債權人雖以數債務人為相對人聲請支付命令，苟僅數債務人
    中之一人提起異議，其異議之效力是否及於其他債務人，自
    應以該聲明異議之債務人抗辯事由於全體債務人有無合一確
    定之必要而定。如聲明異議之債務人提起非基於個人關係之
    抗辯，復經法院認為有理由者，對於全體債務人即屬必須合
    一確定，而有民事訴訟法第56條第1 項規定之適用（最高法
    院33年上字第4810號判例意旨參照）。債權人以各連帶債務
    人為共同被告提起給付之訴，以被告一人提出非基於其個人
    關係之抗辯，而經法院認為有理由者為限，始得適用民事訴
    訟法第56條第1 項規定（最高法院41年台抗字第10號判例意
    旨參照）。是連帶債務人中之一人就支付命令聲明異議，亦
    須非基於個人關係之抗辯，且經法院認為有理由者，始有民
    事訴訟法第56條第1 項第1 款之適用，其異議效力始及於其
    他連帶債務人。本件原告前聲請本院對被告及訴外人丁○○、
    甲○○、乙○○核發支付命令，經本院以109年度司促字第11656
    號核發在案，而僅被告聲明異議。惟其異議狀僅記載：「查
    該項債務尚有糾葛，爰依民事訴訟法第516條之規定提出異
    議」（見本院卷第11頁），而被告嗣於言詞辯論期日均未到
    庭，自無從認定為非基於其個人關係之抗辯，參諸前揭說明
    ，其異議之效力自不及於丁○○、甲○○、乙○○，爰未將其等列
    為被告，先予敘明。
二、被告經合法通知，未於言詞辯論期日到場，核無民事訴訟法
    第386 條所列各款情形，爰依原告之聲請，依同法第385 條
    第1 項前段之規定，由其一造辯論而為判決。
貳、實體方面：　　
一、原告主張：被告許銘華與訴外人丁○○、甲○○3人因共同傷害
    被害人邱裕勳致死案，被告丙○○與訴外人丁○○部分由原告以
    109年度偵字第4052號等提起公訴，現由本院刑事庭以109年
    度原訴字第40號案審理中，訴外人少年甲○○部分原告以109
    年度少他字第36號案移送少年法庭調查中。被害人遺屬余純
    美向原告提出遺屬補償金之申請，經原告犯罪被害人補償審
    議委員會於109年9月10日，以109年度補審字第4號決定補償
    余純美新臺幣（下同）1,023,458元，並於109年10月22日如
    數給付，為此，爰依犯罪被害人保護法第12條第1 項、第2 
    項前段規定，請求被告如數償還等語。並聲明：被告應給付
    原告1,023,458元，及自支付命令送達翌日起至清償日止，
    按年息5%計算之利息。
二、被告經合法通知，未於言詞辯論期日到場，亦未提出書狀作
    何聲明或陳述。
三、本院之判斷：
(一)原告主張之上開事實，業據提出與其所述相符之臺灣新竹地
    方檢察署109年度偵字第4052號起訴書、109年度補審字第4
    號決定書及犯罪被害補償金請領書、財政部國庫署匯款資料
    影本為證(見司促卷第39至53頁)，而被告與訴外人丁○○、甲
    ○○共同基於傷害致死之犯意聯絡，分別以鐵棍、手掌及拳頭
    毆打被害人邱裕勳身體及頭部各處，致被害人邱裕勳受有腦
    挫傷及腦損傷併發肺炎、頭部外傷併顱內出血之傷害，經緊
    急送醫仍不治身亡等情，經原告以109年度少連偵字第83號
    、79號、109年度偵字第4052號、4213號提起公訴，現由本
    院刑事庭以109年度原訴字第40號審理中，亦經本院調閱前
    開偵查全卷、109年度相字第233號相驗卷宗、109年度補審
    字第4號補審事件卷宗及本院刑事卷宗核閱無訛。而被告已
    於相當時期受合法通知，未於言詞辯論期日到場，亦未提出
    準備書狀為爭執，本院無從斟酌其意見，是依上開卷證調查
    結果，堪信原告主張為真實。
(二)按數人共同不法侵害他人之權利者，連帶負損害賠償責任，
    民法第185 條第1 項前段定有明文。次按因犯罪行為被害而
    死亡者之遺屬、受重傷者及性侵害犯罪行為被害人，得申請
    犯罪被害補償金；國家於支付犯罪被害補償金後，於補償金
    額範圍內，對於犯罪行為人或依法應負賠償責任之人有求償
    權。前項求償權，由支付補償金之地方法院或其分院檢察署
    行使，犯罪被害人保護法第4 條第1 項、第12條第1 項、第
    2 項分別定有明文。經查，被害人邱裕勳係遭被告與訴外人
    丁○○、甲○○共同傷害致身亡，業如前述，則被告依民法第18
    5 條規定應負共同侵權行為之損害賠償責任。又本件原告於
    被害人邱裕勳因被告上開犯罪行為死亡後，已依犯罪被害人
    補償法之規定補償被害人之遺屬余純美1,023,458元，則原
    告依前揭規定，於其補償金額範圍內向被告行使求償權，自
    屬有據。
(三)末按給付無確定期限者，債務人於債權人得請求給付時，經
    其催告而未為給付，自受催告時起，負遲延責任；其經債權
    人起訴而送達訴狀，與催告有同一之效力；又遲延之債務，
    以支付金錢為標的者，債權人得請求依法定利率計算之遲延
    利息；應付利息之債務，其利率未經約定，亦無法律可據者
    ，週年利率為百分之5，民法第229 條第2 項、第233 條第1
     項前段、第203 條定有明文。經查，本件原告請求被告給
    付犯罪賠償金，係以支付金錢為標的，被告對原告所負之上
    開給付義務，固未經兩造特約而無確定清償期限或特定利率
    ，則原告請求被告自支付命令狀送達翌日即110 年1 月27日
    （見司促卷第79頁）起至清償日止，按年息5 ％計算之利息
    ，屬有理由，應予准許
四、綜上所述，原告依犯罪被害人保護法第12條第1 項、第2 項
    規定，請求被告給付1,023,458元，及自110年1月27日起至
    清償日止，按年息5%計算之利息，為有理由，應予准許。
五、本件事證已臻明確，兩造其餘攻擊防禦方法及所提證據，經
    審酌後認均於判決之結果不生影響，爰不逐一論敘。 
六、據上論結，本件原告之訴為有理由，爰依民事訴訟法第78條
    、第385條第1項前段，判決如主文。 
中　　華　　民　　國　　110 　年　　9 　　月　　16　　日
                  民事第一庭法　官　楊明箴
以上正本係照原本作成。
如對本判決上訴，須於判決送達後20日內向本院提出上訴狀。如
委任律師提起上訴者，應一併繳納上訴審裁判費。
中　　華　　民　　國　　110 　年　　9 　　月　　17　　日
                            書記官　劉亭筠